【裁判字號】    91,自,1033
【裁判日期】    920214
【裁判案由】    偽造文書等
【裁判全文】
臺灣臺中地方法院刑事判決                        九十一年度自字第一三三號
    自  訴  人  乙○○  男七十.
    被      告  丙○○  臺灣臺中地方法院法官
                甲○○  臺灣高等法院臺中分院法官
                丁○○  最高法院法官
右列被告等因偽造文書等案件，經自訴人提起自訴，本院判決如左：
    主  文
本件自訴不受理。
    理  由
一、自訴意旨引用自訴狀之記載（如附件）。
二、本件自訴人雖於自訴狀所犯法條欄內載明：「被告等明知自訴人所請增配者為眷
    舍，因其已無眷舍『給付不能』，其契約無效，而竟認為有效，准為宿舍之更換
    ，並命為返還宿舍之判決，即為明知不實登載於公文書並行使之，而有刑法第二
    一三條、第二一六條之罪嫌˙˙˙綜上，被告等不無偽造文書、詐欺連續犯，數
    罪併罰等罪嫌」等語，認被告等所為係犯刑法第二百十六條、第二百十三條行使
    偽造公文書及同法第三百三十九條詐欺罪嫌。然按：刑事訴訟程序中，對於被告
    之行為，應受審判之對象（範圍），乃指起訴書（或自訴狀）所記載之被告「犯
    罪事實」（包括與之有連續犯、想像競合犯、牽連犯等具同一案件關係之犯罪事
    實）而言；此項起訴事實亦為被告行使其防禦權之範圍。是以若起訴書（或自訴
    狀）犯罪事實欄內，對此項行為已予以記載，即為法院應予審判之對象。至於起
    訴書（或自訴狀）引用之被告犯罪法條僅係公訴人主張被告觸犯何一罪名之意見
    ，供法院審判之參攷；法院審判時於同一基本社會事實之範圍內，並不受起訴法
    條之拘束，仍得予以變更，故被告所犯法條並非起訴書（或自訴狀）絕對必要記
    載之事項。因之，縱起訴書未有記載其所犯法條；但犯罪事實欄已有敘及者，仍
    屬業經起訴之犯罪事實，法院應予審判，而無刑事訴訟法第二百六十八條所稱「
    法院不得就未經起訴之犯罪審判」之問題。（最高法院八十三年度臺上字第二０
    四號、八十五年度臺上字第二九二七號判決及五十二年臺上字第九二一號判例意
    旨可資參照）經查，自訴人於自訴狀起訴事實內分別記載：「˙˙˙被告等於審
    理本案（按臺灣高等法院臺中分院訴請自訴人返還門牌號碼臺中縣霧峰鄉○○村
    ○鄰○○街九號眷舍事件）時，不無偏頗，而有偽造文書罪嫌˙˙˙」、「˙˙
    ˙惟管前院長國維公報私怨，變更林前院長明德之原議，堅主改配要收回原配九
    號眷舍，其實之企圖，是要收回全部眷舍，使無住所，訴請法院判決確定，惟法
    院偏頗，故為不當之裁判˙˙˙」、「˙˙˙尤其審判長及承辦法官均曾為對造
    之職員，其故意違法偏頗，在所難免，亦是自然之事，更違反中央法規標準法第
    十八條之從優原則˙˙˙」、「原判決應不適用修正後之事務管理規則而竟違規
    適用，查自訴人已在五十五年間配住法治街九號眷舍，即取得續住之既得權利，
    雖是更換另棟眷舍，亦是接續而來，並未間斷，仍應適用修正前之規則，何況當
    時尚未交付，尚在使用中，其判決不無使用強暴脅迫之方法使人行無義務之事˙
    ˙˙」、「˙˙˙第二審於對造之法定代理人張信雄承受管國維為法定代理人後
    ，及至判決均未委任周君穎為訴訟代理人˙˙˙判決等文件上記載周君穎為張信
    雄之訴訟代理人事項，亦是明知不實登載於職務上所掌公文書˙˙˙第三審未予
    發回更審，均有偏袒之意˙˙˙」等語，有附件之自訴狀足參，可得悉自訴人亦
    認被告等另涉有刑法第一百二十四條枉法裁判、第三百零四條強制及第二百十四
    條使公務員登載不實等罪嫌，揆諸前開說明，此部分事實自已在起訴之列，且依
    起訴事實內容觀之，因與前開載明之刑法第二百十六條、第二百十三條行使偽造
    公文書及同法第三百三十九條詐欺罪嫌，有目的及方法、原因及結果之牽連犯關
    係，屬裁判上一罪，本院自應併予審判，合先敘明。
三、復按：犯罪之被害人得提起自訴。但無行為能力或限制行為能力或死亡者，得由
    其法定代理人、直系血親或配偶為之。犯罪事實之一部提起自訴者，他部雖不得
    自訴亦以得提起自訴論。但不得提起自訴部分係較重之罪，或其第一審屬於高等
    法院管轄，或第三百二十一條之情形者，不在此限。又不得提起自訴而提起者，
    應諭知不受理之判決，並得不經言詞辯論為之，刑事訴訟法第三百十九條、第三
    百三十四條、第三百四十三條、第三百零七條分別定有明文。另犯罪之被害人得
    提起自訴，刑事訴訟法第三百十九條第一項固定有明文，惟此之被害人係指犯罪
    之直接被害人而言；刑法第一百二十四條之枉法裁判罪，係侵害國家法益之罪，
    縱裁判結果於個人權益不無影響，但該罪既為維護司法權之正當行使而設，是其
    直接受害者究為國家，並非個人，個人即非因犯罪而同時被害者，自不得提起自
    訴。最高法院亦分別著有四十二年臺非字第十八號、五十四年臺上字第二四六號
    判例及召開五十三年度第三次民、刑庭總會會議決議（二）可資參照。經查，本
    件自訴人起訴被告等所犯之刑法第二百十六條、第二百十三條行使偽造公文書、
    第三百三十九條詐欺、第一百二十四條枉法裁判、第三百零四條強制及第二百十
    四條使公務員登載不實等罪嫌，具有牽連犯裁判上一罪關係，已如前述，各屬刑
    事訴訟法第三百十九條第二項所定之犯罪事實之一部，為學理上所是認，要無疑
    義。然其中刑法第一百二十四條枉法裁判罪並不得提起自訴，為前開判例意旨所
    明揭，又比較上開自訴人所起訴之各罪名，以刑法第一百二十四條之枉法裁判罪
    之法定刑（一年以上七年以下有期徒刑）為最重，考諸前揭刑事訴訟法第三百十
    九條第二項但書之規定，自訴人起訴被告三人其餘所犯各罪，亦均不得提起自訴
    ，自訴人提起本件自訴，即與法未合，爰不經言詞辯論，諭知不受理之判決，以
    期適法。
四、據上論斷，應依刑事訴訟法第第三百三十四條、第三百四十三條、第三百零七條
    ，判決如主文。
中    華    民    國      九十二      年       二      月     十四    日
                                臺灣臺中地方法院刑事第三庭
                                      法  官  劉 錫 賢
右正本證明與原本無異。
如不服本判決，應於判決送達後十日內向本院提出上訴狀，上訴於臺灣高等法院臺中
分院( 須附繕本 )。
                                      書記官
中    華    民    國      九十二      年       二      月     十四    日


司法院資訊處製作；財團法人民間司法改革基金會備份。
